最高法院民事裁定　　　　　　　　　 111年度台上字第2239號
上　訴　人　林景元
訴訟代理人　余景登律師
被 上訴 人　林應昇
　　　　　　林應然
　　　　　　林應慧
上列當事人間請求返還代墊款事件，上訴人對於中華民國111年6
月29日臺灣高等法院高雄分院第二審判決（111 年度上字第75號
），提起上訴，本院裁定如下：
    主  文
上訴駁回。
第三審訴訟費用由上訴人負擔。
    理  由
按上訴第三審法院，非以原判決違背法令為理由，不得為之。又
提起上訴，上訴狀內應記載上訴理由，表明原判決所違背之法令
及其具體內容，暨依訴訟資料合於該違背法令之具體事實，其依
民事訴訟法第469條之1規定提起上訴者，並應具體敘述為從事法
之續造、確保裁判之一致性或其他所涉及之法律見解具有原則上
重要性之理由，同法第467條、第470條第2 項定有明文。而依同
法第468 條規定，判決不適用法規或適用不當者，為違背法令；
依同法第469 條規定，判決有該條所列各款情形之一者，為當然
違背法令。是當事人提起上訴，如以同法第469 條所列各款情形
為理由時，其上訴狀或理由書應表明該判決有合於各該條款規定
情形之具體內容，及係依何訴訟資料合於該違背法令之具體事實
。如依同法第468 條規定，以原判決有不適用法規或適用法規不
當為理由時，其上訴狀或理由書應表明該判決所違背之法令條項
，或有關解釋字號、憲法法庭裁判意旨，或成文法以外之習慣或
法理等及其具體內容，暨係依何訴訟資料合於該違背法令之具體
事實，並具體敘述為從事法之續造、確保裁判之一致性或其他所
涉及之法律見解具有原則上重要性之理由。上訴狀或理由書如未
依上述方法表明，或其所表明者與上開法條規定不合時，即難認
為已合法表明上訴理由，其上訴自非合法。本件上訴人對於原判
決提起上訴，雖以該判決違背法令為由，惟核其上訴理由狀所載
內容，係就原審取捨證據、認定事實之職權行使所論斷：被上訴
人之母、上訴人之配偶林王素遲於民國104年11月5日死亡，兩造
及訴外人林應專、林應華為其全體繼承人。林王素遲於96年間以
其所有門牌為高雄市○○區○○路000 號房地（下稱系爭房地）
設定抵押權，向訴外人臺灣中小企業銀行股份有限公司東高雄分
行（下稱臺企東高雄分行）貸款新臺幣（下同）2,100 萬元，迄
104年2月2日共申貸（借新還舊）9次，可見其有貸款之需求，系
爭貸款為林王素遲之借款債務。參諸證人何江振、李宗承證言，
及林王素遲於104年8月3 日、12日經精神鑑定，其於貸款時並無
認知功能障礙。雖系爭房地所有權已移轉與被上訴人及林應華，
無從據認被上訴人為實際借款人。林王素遲死亡時，其對臺企東
高雄分行之借款本息債務計2,108萬6,848元，業經被上訴人以自
有財產清償完畢。上訴人按其應繼分即1/6比例，應分擔351萬4,
475元。另被上訴人自林王素遲帳戶提領及支用835萬元、被上訴
人林應慧提領3,568萬9,548元，與其清償上開貸款債務間，權利
義務主體不同，不生混同之問題，上訴人亦不得為抵銷抗辯。被
上訴人請求上訴人於繼承林王素遲遺產範圍，給付被上訴人各87
萬8,618 元，核屬有據等情，指摘其為不當，並就原審已論斷者
，泛言未論斷或論斷違法，而非表明該判決所違背之法令及其具
體內容，暨依訴訟資料合於該違背法令之具體事實，亦未具體敘
述為從事法之續造、確保裁判之一致性或其他所涉及之法律見解
具有原則上重要性之理由，難認其已合法表明上訴理由。依首揭
說明，應認其上訴為不合法。又上訴人並未指明原審有何違反其
內部事務分配規則之規定，恣意更換組成合議庭之法官，則其徒
憑該合議庭部分法官形式上有變更，遽謂有違「法定法官原則」
云云，容有誤會，附此敘明。
據上論結，本件上訴為不合法。依民事訴訟法第481條、第444條
第1項、第95條、第78條，裁定如主文。
中    華    民    國   111    年    9     月    7     日
                      最高法院民事第八庭
                          審判長法官  陳  玉  完  
                                法官  周  舒  雁  
                                法官  黃  書  苑  
                                法官  游  文  科  
                                法官  陳  麗  玲  
本件正本證明與原本無異
                                      書  記  官 
中    華    民    國   111    年    9     月    16    日